【裁判字號】    98,審訴,2516
【裁判日期】    990611
【裁判案由】    毒品危害防制條例
【裁判全文】
臺灣桃園地方法院刑事判決            98年度審訴字第2516號
公  訴  人  臺灣桃園地方法院檢察署檢察官
被      告  甲○○
上列被告因違反毒品危害防制條例案件，經檢察官提起公訴（98
年度毒偵字第3223號），本院判決如下：
    主  文
甲○○施用第一級毒品，累犯，處有期徒刑拾月；又施用第二級
毒品，累犯，處有期徒刑陸月；應執行有期徒刑壹年貳月。
    事  實
一、緣甲○○前於民國80年間因違反廢止前麻醉藥品管理條例案
    件，經本院以80年度易字第3352號判處有期徒刑4 月確定；
    復於81年間因偽造有價證券案件，經本院以81年度訴字第12
    39號判處有期徒刑3 年6 月確定，並與前開有期徒刑4 月經
    法院裁定應執行有期徒刑3 年9 月確定，刑期自83年5 月30
    日起算，於84年5 月29日假釋出監付保護管束（後假釋遭撤
    銷）。又於84年間因違反廢止前麻醉藥品管理條例案件，經
    臺灣高等法院以86年度上訴字第837 號判決判處有期徒刑5
    年3 月，上訴後經最高法院以86年度台上字第42 19 號駁回
    上訴確定；另於85年間因違反廢止前麻醉藥品管理條例案件
    ，經本院以85年度訴字第877 號判處有期徒刑7 月，上訴後
    經臺灣高等法院以85年度上訴字第5392號駁回上訴確定，並
    與前開有期徒刑5 年3 月，經臺灣高等法院以86年度聲字第
    1447號裁定應執行有期徒刑5 年8 月確定，與上揭假釋遭撤
    銷後所餘殘刑1 年6 月又18日接續執行，復於89年4 月14日
    假釋出監付保護管束，嗣再經撤銷假釋，尚餘殘刑3 年又22
    日。再於90年間因過失致死案件，經本院以90年度交易字第
    182 號判處有期徒刑6 月確定，與前開殘刑3 年又22日接續
    執行，迄95年6 月17日縮刑期滿執行完畢（於本案構成累犯
    ）。其另於90年間因施用毒品案件，經本院以90年度毒聲字
    第3939號裁定送觀察、勒戒後，認有繼續施用毒品傾向，再
    經本院以91年度毒聲字第2301號裁定送強制戒治，嗣經停止
    戒治釋放出所，所餘戒治期間付保護管束，迄92年8 月1 日
    保護管束期滿未經撤銷，視為執行完畢，並經臺灣桃園地方
    法院檢察署檢察官以92年度戒毒偵字第136 號為不起訴處分
    確定；於上開強制戒治執行完畢釋放後5 年內，又於97年間
    因施用第一、二級毒品案件，經本院以97年度審訴字第1313
    號判處有期徒刑7 月、3 月，應執行有期徒刑9 月確定（於
    99年4 月25日期滿執行完畢，於本案不構成累犯）。詎其仍
    不知悔改並戒除毒癮，復基於施用第一、二級毒品之犯意，
    分別於98年6 月7 日為警採尿時起回溯26、96小時內之某時
    ，在臺灣地區某不詳處所，施用第一級毒品海洛因、第二級
    毒品甲基安非他命各1 次。嗣因其另案遭通緝，為警於98年
    6 月7 日13時30分許，在其位於桃園縣觀音鄉保障村8 鄰草
    漯48號之住處前查獲，經其同意採集尿液送驗後，鑑驗結果
    呈嗎啡及安非他命陽性反應，始悉上情。
二、案經桃園縣政府警察局大園分局報請臺灣桃園地方法院檢察
    署檢察官偵查起訴。
    理  由
壹、程序事項：
    本案認定犯罪事實所引用之本案卷內所有卷證資料，並無證
    據證明係公務員違背法定程序所取得，且被告於本院審理終
    結前就卷內所有之卷證資料之證據能力均表示無意見，又卷
    內之文書證據，亦無刑事訴訟法第159 條之4 之顯有不可信
    之情況與不得作為證據之情形，則依刑事訴訟法第159 條之
    5 之規定，本案認定犯罪事實所引用之本案卷證所有文書證
    據，均有證據能力。
貳、實體事項：
一、訊據被告甲○○於警詢及檢察官偵訊時均矢口否認有上開犯
    行，辯稱：伊為警採尿前那段時間沒有施用第一、二級毒品
    ，採尿時警察未在伊面前封緘，且當時伊有持續在吃藥，有
    些是去藥房買的止痛藥、有些是去醫院拿的，並請求再驗一
    次尿液云云。經查：
  (一)被告於98年6 月7 日為警採集之尿液檢體，分別經送台灣檢
    驗科技股份有限公司以酵素免疫分析法（EIA） 初步檢驗，
    再以氣相層析質譜儀分析（GC /MS）為確認檢驗及送法務部
    調查局以螢光偏極免疫分析法初步檢驗，再以氣相層析質譜
    儀分析，結果均確呈嗎啡陽性、甲基安非他命陽性反應，有
    桃園縣政府警察局大園分局被採尿人姓名編號對照表、檢體
    監管紀錄表、台灣檢驗科技股份有限公司濫用藥物檢驗報告
    、法務部調查局鑑定書各1 份附卷可稽。按以目前常用檢驗
    尿液中是否含有毒品反應之方法，有免疫學分析法和層析法
    兩類，尿液初步檢驗採免疫學分析法，由於該分析法對結構
    類似之成分，亦可能產生反應，故初步檢驗呈陽性反應者，
    需採用另一種不同分析原理之檢驗方法進行確認，經行政院
    衛生署認可之檢驗機構採用氣相層析質譜儀（GC/MS） 分析
    法。以氣相層析質譜儀分析法進行確認者，均不致產生偽陽
    性反應，此為毒品檢驗學之常規，亦為本院辦理相關違反毒
    品危害防制條例案件所知悉，並有行政院衛生署管制藥品管
    理局92年6 月20日管檢字第0920004713號函可供參照。次按
    ，海洛因經注射入人體後，約百分之80於24小時內自尿中排
    出，一般而言，尿液中能否驗出嗎啡陽性與其投與量、投與
    途徑、採尿時間、個人體質及檢驗方法之靈敏度有關，國外
    曾有文獻報導注射6 毫克之海洛因鹽酸鹽，其代謝物嗎啡之
    平均可檢出時限約為26小時，亦有行政院衛生署藥物食品檢
    驗局81年9 月8 日81藥檢壹字第8114885 號函、81年2 月8
    日81藥檢壹字第0011 56 號函可考；甲基安非他命經口服與
    施用進入人體後，經人體代謝作用，約百分之70於24小時內
    自尿中排出，約百分之90於96小時內自尿中排出，由於安非
    他命成分之檢出與其投與方式、投與量、個人體質、採尿時
    間與檢測儀器之精密度等諸多因素有關，最長可能不會超過
    4 日（96小時），此有行政院衛生署藥物食品檢驗局81年2
    月8 日藥檢壹字第001156號函可資參照。是上開檢驗結果可
    認定為真實而堪採信。
  (二)被告固以警員未在其面前封緘尿液罐一詞置辯，惟其於警詢
    中警方問及尿液罐是否由被告親自排放、封緘、捺印等問題
    時，其回答為：「是我親自排放、封緘、捺印無誤」（見偵
    卷第4 頁），其後於本院準備程序中亦稱尿液確係其所排放
    ，且於本院問及是否認為尿液遭調換或添加他物時，其回答
    「我不是這個意思」（見本院99年4 月1 日準備程序筆錄第
    2 頁），顯見其所辯前後矛盾，洵無足採。
  (三)被告又以其因持續服用止痛藥，致有上開驗尿結果等語置辯
    ，惟經本院函詢被告就診醫院即天晟醫院時，該院函覆答稱
    所給予之藥物均無嗎啡（鴉片類）或安非他命類成分，有該
    院98年11月3 日天晟法字第98110301號函及所附病歷影本在
    卷可稽，此外，徵諸常理，藥房亦不會違法販售含有鴉片類
    或安非他命類成分之藥品，且被告亦未提供資料供本院進行
    調查，可認上開所辯亦屬無據，不足採信。
  (四)至被告請求再將尿液送驗一情，惟其尿液既已分別經送請台
    灣檢驗科技股份有限公司、法務部調查局鑑驗，而均呈上開
    鑑驗結果，實已無再行送驗必要，況其所排尿液因分別用於
    上開兩次鑑驗後，已無殘餘，事實上亦無再行送驗之可能（
    法務部調查局99年3 月5 日調科肆字第09900093790 號函參
    照），附此敘明。
  (五)小結：被告有事實欄所載施用第一、二級毒品之犯行，足堪
    認定，被告空言否認，洵屬臨訟卸責之詞，不足採信。
  (六)按毒品危害防制條例第20條、第23條將施用毒品之刑事處遇
    程序，區分為「初犯」及「5 年內再犯」、「5 年後再犯」
    。依其立法理由之說明：「初犯」，經觀察、勒戒或強制戒
    治後，應為不起訴處分或不付審理之裁定；經觀察、勒戒或
    強制戒治執行完畢釋放後，「5 年內再犯」者，因其再犯率
    甚高，原實施之觀察、勒戒及強制戒治既已無法收其實效，
    爰依法追訴或裁定交付審理。至於經觀察、勒戒或強制戒治
    執行完畢釋放後，「5 年後再犯」者，前所實施之觀察、勒
    戒或強制戒治已足以遮斷其施用毒品之毒癮，為期自新及協
    助其斷除毒癮，仍適用「初犯」規定，先經觀察、勒戒或強
    制戒治之程序。從而依修正後之規定，僅限於「初犯」及「
    5 年後再犯」二種情形，始應先經觀察、勒戒或強制戒治程
    序。倘被告於5 年內已再犯，經依法追訴處罰，縱其第3 次
    （或第3 次以上）再度施用毒品之時間，在初犯經觀察、勒
    戒或強制戒治執行完畢釋放5 年以後，已不合於「5 年後再
    犯」之規定，且因已於「5 年內再犯」，顯見其再犯率甚高
    ，原實施觀察、勒戒或強制戒治，已無法收其實效，即應依
    該條例第10條處罰（最高法院95年第7 次刑事庭會議決定參
    照）。查被告有如事實欄一所載因施用毒品而受觀察、勒戒
    、強制戒治及判刑確定之前案資料，已不合於「5 年後再犯
    」之規定，且係3 犯以上，檢察官予以起訴，即無不合。
  (七)綜上，本件被告施用第一、二級毒品之犯行事證明確，且無
    應送觀察、勒戒或強制戒治之情形，自應依法追訴處罰。
四、核被告所為，係犯毒品危害防制條例第10條第1 項之施用第
    一級毒品罪及同條第2 項之施用第二級毒品罪。被告非法持
    有第一級毒品海洛因、第二級毒品甲基安非他命，進而施用
    ，其持有之低度行為為施用之高度行為所吸收，不另論其非
    法持有第一、二級毒品罪。被告有前揭所述之科刑執行完畢
    情形，此有臺灣高等法院被告前案紀錄表1 份附卷可按，其
    於受有期徒刑執行完畢後，5 年以內故意再犯本件有期徒刑
    以上之罪，均為累犯，均應依刑法第47條第1 項規定加重其
    刑。爰審酌被告前因施用毒品經觀察、勒戒、強制戒治後，
    仍未能戒除毒癮，足認其依賴毒品已深，顯無悔改之意，且
    犯後矢口否認犯行，態度不佳等一切情狀，分別量處如主文
    所示之刑，並定其應執行之刑。
據上論斷，應依刑事訴訟法第第299 條第1 項前段，毒品危害防
制條例第10條第1 項、第2 項，刑法第11條前段、第47條第1 項
、第51條第5 款，判決如主文。
本案經檢察官丁俊成到庭執行職務。
中    華    民    國    99    年    6     月    11    日
                  刑事庭  審判長法  官  劉為丕
                                法  官  鍾雅蘭
                                法  官  林靜梅
以上正本證明與原本無異。
如不服本判決應於收受判決後10日內向本院提出上訴書狀，並應
敘述具體理由。其未敘述上訴理由者，應於上訴期間屆滿後20日
內向本院補提理由書( 均須按他造當事人之人數附繕本) 「切勿
逕送上級法院」。
                                書記官  施春祝
中    華    民    國    99    年    6     月    11    日
附錄論罪科刑依據之法條：
毒品危害防制條例第10條
施用第一級毒品者，處 6 月以上 5 年以下有期徒刑。
施用第二級毒品者，處 3 年以下有期徒刑。

司法院資訊處製作；財團法人民間司法改革基金會備份。
